【裁判字號】    97,上易,826
【裁判日期】    971230
【裁判案由】    竊盜
【裁判全文】
臺灣高等法院臺南分院刑事判決         97年度上易字第826號
上  訴  人
即  被  告  乙○○
上列上訴人因竊盜案件，不服臺灣雲林地方法院97年度易字第89
9號中華民國97年11月21日第一審判決（起訴案號：臺灣雲林地
方法院檢察署97年度偵字第4906號），提起上訴，本院判決如下
：
    主  文
上訴駁回。
    理  由
一、按刑事訴訟法第三百六十一條、第三百六十七條規定，不服
    地方法院之第一審判決而上訴者，應提出上訴書狀，並敘述
    「具體理由」，為上訴必備之程式；其所提出之書狀未敘述
    上訴理由，或僅曾以言詞陳述上訴理由者，均應於上訴期間
    屆滿後二十日內補提理由書於第一審法院。第一審法院經形
    式審查，認逾期未補提上訴理由者，應定期間先命補正；逾
    期未補正者，為上訴不合法律上之程式，應以裁定駁回。倘
    「已提出上訴理由」，但所提非屬具體理由者，則由第二審
    法院以上訴不合法律上之程式，判決駁回。而所謂「具體理
    由」，必依據卷內既有訴訟資料或提出新事證，指摘或表明
    第一審判決有何採證認事、用法或量刑等足以影響判決本旨
    之不當或違法，而構成應予撤銷之具體事由，始克當之（例
    如：依憑證據法則具體指出所採證據何以不具證據能力，或
    依憑卷證資料，明確指出所為證據證明力之判斷如何違背經
    驗、論理法則）；倘僅泛言原判決認定事實錯誤、違背法令
    、量刑失之過重或輕縱，而未依上揭意旨指出具體事由，或
    形式上雖已指出具體事由，然該事由縱使屬實，亦不足以認
    為原判決有何不當或違法者（例如：對不具有調查必要性之
    證據，法院未依聲請調查亦未說明理由，或援用證據不當，
    但除去該證據仍應為同一事實之認定），皆難謂係具體理由
    ，俾與第二審上訴制度旨在請求第二審法院撤銷、變更第一
    審不當或違法之判決，以實現個案救濟之立法目的相契合，
    並節制濫行上訴（最高法院九十七年度台上字第八九二號判
    決參照。）。
二、上訴意旨略以：「被告自出生後即被母親拋棄，七歲時生父
    又將被告出養予他人，豈料被告十七歲時，養父又罹病死亡
    ，致被告頓失依靠，僅能與祖母林吳愛相依為命。而被告名
    下並無任何財產，須自食其力，惟被告僅有國中畢業，且幾
    乎不識字，又不擅言詞，致使求職困難，謀生不易，僅能四
    處打零工維生，三餐常有不濟之情事，幸賴善心之街坊救濟
    ，方得以存活。然被告命運多舛，祖母於九十七年二、三月
    間又中風。養父身後原留有不動產，但祖母中風後，該不動
    產卻遭被告叔父甲○○（即竊盜罪之被害人之一）私自過戶
    於其名下，據為己有，並把被告衣物丟棄、要求被告離開，
    被告被迫離家，幸賴鄰居好心收留。是以被告並無任何積極
    優勢之謀生能力，致罹刑章，然惡性非重，請求審酌被告犯
    罪之動機、手段、目的依刑法第五十七條從輕量刑，並審酌
    被告犯罪情由，在客觀上足以引起一般同情，其情實堪憫恕
    ，縱使科處最輕法定刑猶嫌過重，應再依刑法第五十九條減
    輕其刑，且給予被告緩刑之機會，以勵自新。況被告並無前
    科，犯後態度良好，被告經此偵審程序後，應知所警惕，所
    宣告之刑應以暫不執行為適當，參酌上開規定應予被告緩刑
    ，以勵被告自新之機會，而原審未慮及此，實有未洽云云。
三、上訴人即被告乙○○於：民國（下同）九十七年四月二十
    八日晚間十一、十二時許，見雲林縣大埤鄉三結村三和十一
    號丙○○住處門未上鎖，遂進入丙○○上開住處，徒手竊取
    丙○○所有之ALWAYS、LG廠牌行動電話各一支，得手後據為
    己有，旋即逃離現場。又於九十七年四月二十九日晚間八
    、九時許，見丙○○上開住處大門未鎖，再度侵入丙○○上
    揭住處，徒手竊取丙○○之伯父張聰英所有之廢電線（重約
    三十一公斤）及冷氣銅管（重約五. 二公斤）一批，得手後
    據為己有，迅即逃逸。復於九十七年五月十五日上午九時
    三十分左右，在其與叔父甲○○同住之大埤鄉○○村○○路
    七十八號住處之工具室，徒手竊取甲○○所有之熱水器山一
    臺，得手後據為己有。再於九十七年五月二十四日下午一
    時許，在其上揭住處之工具室，徒手竊取甲○○所有之裁縫
    車鐵架二個，得手後據為己有。另於九十七年五月二十五
    日下午二時許，在其住處之屋簷下，徒手竊取甲○○所有之
    鐵製狗籠及書架各一個，得手後據為己有，並出售予依其指
    示前來收購之真實姓名年籍不詳資源回收商運離等加重竊盜
    、竊盜犯行。
四、上訴人即被告乙○○業於警詢、偵查及原審法院審理時坦承
    不諱，核與被害人丙○○、甲○○於警詢、偵查指證情節，
    及證人林麗紅於警詢、偵查、證人何耀樟於警詢證述情節，
    大致相符，復有現場照片六張、大裕公司之雲林縣政府營利
    事業登記證一紙、秤量傳票二紙、收受物品、舊貨、五金廢
    料或廢棄物登記表一紙，被害人丙○○領回失竊之ALWAYS廠
    牌行動電話、甲○○領回失竊之裁縫車鐵架一個所簽具之贓
    物認領保管單各一紙在卷可稽，被告自白與上述積極證據相
    符，顯屬真實。本件事證明確，被告犯行堪以認定。核被告
    於上開犯罪事實、所為，係犯刑法第三百二十一條第一
    項第一款夜間侵入住宅竊盜罪；於犯罪事實、、所為
    ，則係犯刑法第三百二十條第一項竊盜罪。被告所犯上揭五
    次竊盜犯行，均犯意各別，均應予分論併罰。爰審酌被告年
    輕力壯，竟不思上進，從事正當工作，賺取合法收入，因缺
    錢花用，在短時間內分別為五次竊盜犯行，可見被告對於他
    人財產權缺乏尊重，法紀觀念薄弱，且二次夜間侵入住宅行
    竊，對於被害人丙○○、張聰英之居家安寧及社會治安影響
    不小，惟被告並無前科，素行尚佳，犯罪後能坦承犯行，犯
    後態度良好，所竊取之物價值不高，被害人丙○○、張聰英
    、甲○○所受損害非大，暨被告為國中畢業，教育程度不高
    ，未婚，亦無子女需扶養，及其他一切情狀，分別就犯罪事
    實、之二次夜間侵入住宅竊盜，各處有期徒刑六月，另
    就犯罪事實、、之三次普通竊盜行為，各處有期徒刑
    二月，並定應執行刑為有期徒刑一年四月。原審法院已詳敘
    認定上訴人犯罪事實之理由、證據及量刑審酌之事由，從形
    式上審查，並無違背法令之情形。
五、上訴人提起上訴，僅略謂其出生後即遭母拋棄，七歲時又遭
    生父將之出養予他人，養父於其十七歲時罹病死亡，而與祖
    母相依為命，原養父所留之不動產又被其叔父侵占，並迫其
    離家，致上訴人無積極優勢謀生能力而觸法，其惡性非重，
    原審未諭知緩刑，實有未洽云云，並未依據卷內既有訴訟資
    料或提出新事證，指摘或表明第一審判決有何採證認事、用
    法或量刑等足以影響判決本旨之不當或違法之具體事由（按
    上訴理由是否具體，係屬第二審審查之範圍，不在命補正之
    列，刑事訴訟法第三百六十一條修正立法理由參照）。按之
    上開規定，本件上訴顯屬違背法律上之程式，自應予駁以回
    ，並不經言詞辯論為之。
六、依刑事訴訟法第三百六十七條前段、第三百七十二條，判決
    如主文。
中    華    民    國    97    年    12    月    30    日
                  刑事第三庭    審判長法  官    陳義仲
                                      法  官    蘇清水
                                      法  官    宋明中
以上正本證明與原本無異。
不得上訴。
                                      書記官    黃子起
中    華    民    國    97    年    12    月    31    日


司法院資訊處製作；財團法人民間司法改革基金會備份。
